臺灣新竹地方法院民事小額判決  
109年度竹小字第706號
原      告  陳逸珊  


訴訟代理人  陳逸紋  

被      告  香港商世界健身事業有限公司巨城分公司

法定代理人  柯約翰  
訴訟代理人  陳昱澤律師
上列當事人間返還預繳費用等事件，本院於民國110年1月5日辯
論終結，判決如下：
    主      文
 原告之訴及假執行聲請均駁回。
 訴訟費用新臺幣壹仟元由原告負擔。
    事實及理由
壹、程序方面： 
    按訴狀送達後，原告不得將原訴變更或追加他訴，但擴張或
    減縮應受判決事項之聲明、請求之基礎事實同一者，不在此
    限，民事訴訟法第255條第1項第2款、第3款定有明。本件原
    告起訴時之聲明為：被告自民國109年6月2日起終止與原告
    簽訂之個人教練課程合約（會員編號：00-000000，承接個
    人教練課程合約書編號Z0000000000000000-00)，並依比例
    返還原告預繳之個人教練課程費用新臺幣（下同）85,008元
    ，及支付自契約終止之日起衍生之遲延利息。嗣於調解程序
    中更正聲明為：被告應給付原告85,008元，及自起訴狀繕本
    送達被告之翌日起至清償日止，按週年利率百分之5計算之
    利息。嗣又具狀更正聲明為：被告應返還原告91,608元，及
    自109年5月31日起至清償日止，按週年利率百分之5計算之
    利息，有起訴狀、調解筆錄及民事補充狀(一)在卷可參，經
    核與前開規定相符，應予准許。
貳、實體方面：
一、原告起訴主張：
（一）原告與原告配偶即訴外人劉上逸均於107年1月31日向被告
      購買會員資格，約定於會員期間原告及訴外人劉上均得使
      用被告提供健身設備健身器材。原告復於107年7月17日代
      理訴外人劉上逸與被告購買個人教練課程（下稱系爭課程
      ），期限自107年7月17日起至108年5月16日止，共72堂課
      ，課程費用共99,936元，並約定夫妻雙方使用並指定授課
      教練為訴外人戴于傑（Archer）及羅程揚（Jordan）。
（二）訴外人劉上逸於107年11月2日，因原告生產、育有新生兒
      為由，遂依兩造簽訂之會員合約書第11條(暫停會員資格
      ）第c、d款規定向被告申請暫停會員資格，期間107年9月
      18日起至107年11月17日止(計2個月）、107年11月18日起
      至108年1月17日止(計2個月）、108年1月18日起至108年3
      月17日止(計2個月）、108年10月1日起至108年11月30日
      止(計2個月）共計8個月。訴外人劉上逸申請暫停會員資
      格，除暫停會籍期間計算外，應包括暫停其與被告間之系
      爭課程，待其請假期間期滿，契約期間方繼續進行，是系
      爭課程既經被告同意以育嬰需要暫停教練課程服務8個月
      ，有效期限延長至109年1月16日。
（三）詎原告於109年5月15日向被告預約個人教練課程時，發現
      指定之授課教練戴于傑（Archer)及羅程揚（Jordan)業已
      轉任其他分公司教練，是以勉強接受暫時預約教練高浩庭
      （Chris）授課，當日課程結束後，原告獲被告人員告知
      ，因訴外人劉上逸會員資格尚在暫停中，無法辦理上課點
      數扣點，須將系爭課程轉讓給原告，原告方可進行扣點，
      原告因而於109年5月26日承受訴外人劉上逸系爭課程剩餘
      課程共計69堂。
（四）然原告承受系爭課程後，由於被告一直無法依約由指定之
      教練戴于傑（Archer）及羅程揚（Jordan）授課，原告亦
      無法適應其他教練授課方式及内容，遂於109年5月31日向
      被告業務人員表示欲終止個人教練課程合約，並退還尚未
      使用之預繳教練費用，惟被告以原告所承接之系爭課程已
      有約定使用期間，已逾期課程不得請求退費為由拒絕退費
      。
（五）為此，依不當得利請求被告返還原告預繳教練課程費用等
      語。並於本院聲明：1.被告並應給付原告91,608元，及自
      109年5月31日起至清償日止，按週年利率百分之5計算之
      利息。2.願供擔保，請准宣告假執行。
二、被告則以：　　　
（一）原告與被告存在2份合約，1份是會員合約，可以使用全館
      設備，另1份是教練課程合約，需要先有會籍才能再簽教
      練課程合約，原告是承接訴外人劉上逸的系爭課程，原告
      必須遵守課程起訖時間。系爭課程的結束時間是108年5月
      16日，所以該教練課程合約的時間已經屆滿，教練課程合
      約如果屆滿並不會退費，本來課程也不能繼續上，但被告
      本於服務意旨仍會讓會員繼續使用課程。原告是向訴外人
      劉上逸承接系爭課程，雙方有約定因為是轉讓課程，所以
      不能退費。另否認原告稱教練離職一事，兩造所簽訂之承
      接個人教練課程合約記載指定教練中Jordan是107年9月30
      日離職、Archer是109年5月31日離職，至少還有1名教練
      於合約期間內在職。
（二）原告主張會員合約有提出請假申請，等同個人教練課程合
      約應連同順延，被告否認此事，2份合約是獨立的，會員
      合約書是請假制度，但個人教練課程合約書是展延制度，
      均明載於契約上，並無違反消保法之情形，本件原告並無
      提出任何展延之意思表示，亦否認原告所稱同意使用課程
      即代表默示展延。退步言之，假設課程如原告所述有效順
      延8個月，則系爭個人教練課程合約也只有延長到109年1
      月16日，而原告係於109年5月31日始提出終止合約之意思
      表示，其終止亦無法發生效力。
（三）並於本院聲明：1.原告之訴駁回。2.如受不利之判決，願
      供擔保請准宣告免為假執行。
三、原告主張原告與訴外人劉上逸於107年1月31日向被告購買會
    員資格，約定於會員期間原告及訴外人劉上逸均得使用被告
    提供健身設備健身器材。原告復於107年7月17日代理訴外人
    劉上逸與被告購買系爭課程，期限自107年7月17日起至108
    年5月16日止，共72堂課，課程費用共99,936元，並約定夫
    妻雙方使用並指定授課教練為訴外人戴于傑（Archer）及羅
    程揚（Jordan）。嗣原告於109年5月26日承受訴外人劉上逸
    系爭課程剩餘課程之事實，業據原告提出會員合約書、個人
    教練課程合約書、承接個人教練課程合約書在卷可稽。是本
    件本院所應審究者為：（一）原告所承受之系爭課程合約，
    是否經原告終止？（二）原告是否得向被告請求返還預繳課
    程費用？經查：
（一）關於原告所承受之系爭課程合約，是否經原告終止：
　　⒈原告主張訴外人劉上逸於107年11月2日，因原告生產、育
      有新生兒為由，依兩造簽訂之會員合約書第11條(暫停會
      員資格）第c、d款規定向被告申請暫停會員資格，期間10
      7年9月18日起至107年11月17日止(計2個月）、107年11月
      18日起至108年1月17日止(計2個月）、108年1月18日起至
      108年3月17日止(計2個月）、108年10月1日起至108年11
      月30日止(計2個月）共計8個月之事實，有原告提出LINE
      訊息截圖（見本院卷第93頁）在卷可憑。
　　⒉又依個人教練課程合約書個人訓練課程約定事項第3點固記
      載：教練課程得於有效期間到期前後30日內申請展延使用
      ，如會員於前開有效期間之30日前申請展延，並未違反前
      開規定。而關於前開約定事項並未明確定義展延之方式，
      參酌兩造所簽訂會員合約書第11點規定內容及前開LINE訊
      息截圖，其所稱展延係由會員向被告公司請假即為展延應
      無疑義。而訴外人劉上逸除向被告購買會員資格外，於會
      員期間另向被告購買系爭課程，如認訴外人劉上逸向被告
      請假暫停會員資格，尚須另行就系爭課程再為請假，顯然
      與一般常情不符，訴外人劉上逸請假暫停會員資格，亦應
      認同時具有展延系爭課程之意。而訴外人劉上逸所簽訂之
      個人教練課程合約書約定課程有效期間自107年7月17日起
      至108年5月16日止，於前開期間已請假6個月，則其有效
      期限展延至108年11月16日。又於前開展延有效期間內，
      訴外人劉上逸再次自108年10月1日起至108年11月30日止
      請假，則系爭課程期限依法展延至109年1月16日。
　　⒊再按「依照當事人一方預定用於同類契約之條款而訂定之
      契約，為左列各款之約定，按其情形顯失公平者，該部分
      約定無效：一、免除或減輕預定契約條款之當事人之責任
      者。二、加重他方當事人之責任者。三、使他方當事人拋
      棄權利或限制其行使權利者。四、其他於他方當事人有重
      大不利益者。」，民法第247條之1定有明文，核其立法理
      由係鑑於我國國情及工商發展之現況，經濟上強者所預定
      之契約條款，他方每無磋商變更之餘地，為使社會大眾普
      遍知法、守法，防止契約自由之濫用及維護交易之公平，
      而列舉四款有關他方當事人利害之約定，而為原則上之規
      定，明定「附合契約」之意義，及各款約定按其情形顯失
      公平時，其約定為無效。就該條所謂「加重他方當事人之
      責任」，係指一方預定之契約條款，為他方所不及知或無
      磋商變更之餘地而言，所稱「按其情形顯失公平者」，係
      依契約本質所生之主要權利義務，或按法律規定加以綜合
      判斷有顯失公平之情形而言。
    ⒋依被告與訴外人劉上逸簽訂個人教練課程合約書係預先印
      製用於同類契約之條款而訂定之契約，屬定型化契約，合
      先敘明。依個人訓練課程約定事項第3點固約定展延使用
      教練課程不得請求退費等語。然兩造既約定教練課程得以
      展延，則展延期限即為契約有效期限之延長，前開約定顯
      然免除被告責任並使會員拋棄其權利，顯失公平，應屬無
      效。則其系爭課程於展延有效期限內，會員仍得請求退費
      。
　　⒌原告固於系爭課程展延期限後之109年5月26日承受訴外人
      劉上逸與原告間之系爭課程合約法律關係，然除三方間另
      有約定外，自應受訴外人劉上逸與前開合約內容之約束。
      訴外人劉上逸與被告間系爭課程期限已經展延至109年1月
      16日業如前述，而原告於承受前開合約時，是否與被告約
      定延長合約有效期間，並未提供相關之證明。而合約期限
      屆至後，參酌健身中心定型化契約應記載及不得記載事項
      第7點規定，於契約期限屆滿後僅會員不得終止合約，此
      乃契約當然解釋。未上完課堂數仍得繼續使用，此經兩造
      簽訂之個人訓練課程約定事項第13點反面解釋亦屬當然。
      原告雖因簽訂承接個人課程合約書而得繼續使用劉上逸於
      課程有效期限後剩餘堂數，亦難因此認定兩造間就課程有
      效期限同意延長。
　　⒍原告主張因為指定教練相繼離開，原告於109年5月31日向
      被告業務人員表示欲終止個人教練課程合約，縱然屬實，
      然前開終止之意思表示於課程有效期限之後，兩造簽訂之
      個人訓練課程約定事項第13點定有明文，且該約定內容與
      健身中心定型化契約應記載及不得記載事項並未相違背，
      自屬有效。原告主張系爭課程合約已經其終止，尚屬無據
      。
（二）關於原告是否得向被告請求返還預繳課程費用部分：
　　　系爭課程合約因課程有效期限屆至，原告不得終止，已如
      前述，原告請求退費即屬無據。
四、綜上所陳，原告主張個人教練課程契約業經終止，依不當得
    利法律關係請求被告返還剩餘課程費用，為無理由，應予駁
    回。又原告之訴既經駁回，其假執行之聲請亦失所附麗，應
    併予駁回。
五、本件事證已臻明確，兩造其餘攻擊防禦方法及所舉未經援用
    之證據，經本院斟酌後，認為均不足以影響本判決之結果，
    爰不一一論述，附此敘明。
據上論結，本件原告之訴為無理由，依民事訴訟法第436條之23
、第436條第2項、第78條，判決如主文。
中　　華　　民　　國　　110 　年　　1 　　月　　29　　日
                  新竹簡易庭    法  官  邱玉汝
以上正本係照原本作成。
如對本判決上訴，非以判決違背法令為理由，不得為之，且須於
判決送達後20日內向本院提出上訴狀；如委任律師提起上訴者，
應一併繳納上訴審裁判費。
中　　華　　民　　國　　110 　年　　2 　　月　　1 　　日
                                書記官  陳筱筑